臺灣屏東地方法院刑事判決　　　　　　　100年度訴字第996號
公　訴　人　臺灣屏東地方法院檢察署檢察官
被　　　告　方正安
上列被告因違反毒品危害防制條例案件，經檢察官提起公訴（1
00年度毒偵字第1356號）本院判決如下：
    主  文
方正安施用第一級毒品，處有期徒刑柒月。
    事  實
一、方正安前於90年間因施用毒品案件，經裁定送觀察、勒戒後
    ，認有繼續施用毒品之傾向，再經裁定令入戒治處所施以強
    制戒治，於90年5 月15日戒治期滿，經臺灣屏東地方法院檢
    察署檢察官於90年5 月24日以90年度戒毒偵字第167 號為不
    起訴處分確定。又因施用毒品案件，經本院以96年度訴字第
    930 號判決判處有期徒刑1 年4 月確定，甫於99年2 月2 日
    執行完畢，嗣因竊盜及施用毒品案件，經本院以96年訴字第
    1172號判決判處有期徒刑3 月、3 月、1 年2 月確定，上開
    數案件接續執行，於100 年1 月17日縮刑期滿假釋出監，現
    仍於假釋期間（未構成累犯），詎猶不知悔改，明知海洛因
    為第一級毒品，不得持有及施用，仍基於施用第一級毒品之
    犯意，於100 年5 月12日某時，在其屏東縣新園鄉○○路99
    號住處，以針筒注射之方式施用海洛因。嗣於100 年5 月13
    日10時40分，經臺灣屏東地方法院檢察署強制採尿，復將其
    尿液送驗，檢出嗎啡陽性反應，始知悉上情。
二、案經臺灣屏東地方法院檢察署檢察官簽分偵查起訴。
    理  由
一、本件被告方正安所犯係死刑、無期徒刑、最輕本刑為3 年以
    上有期徒刑以外之罪，其於準備程序中就被訴事實為有罪之
    陳述，經法官告知簡式審判程序之旨，並聽取當事人之意見
    後，本院認為適宜由受命法官獨任進行簡式審判程序。
二、上開犯罪事實，業經被告方正安於本院審理時坦承不諱，且
    被告為警查獲時，其採尿送驗結果確呈嗎啡（即海洛因水解
    後之反應）之陽性反應，有臺灣屏東地方法院檢察署施用毒
    品犯受保護管束人尿液檢體監管紀錄表、台灣檢驗科技股份
    有限公司濫用藥物尿液檢驗報告各1 份在卷可稽（偵卷第3
    、4 頁），上開檢驗報告係檢驗機關本於專業知識及以精密
    儀器或科學檢驗方法所得之結論，自可憑信，足認被告上開
    任意性自白與事實相符，堪予採信。從而本件事證明確，被
    告犯行洵堪認定，應依法論科。按施用第一、二級毒品為犯
    罪行為，毒品危害防制條例第10條定有處罰明文，故施用第
    一級毒品者，依前揭規定本應科以刑罰，惟基於刑事政策，
    對合於一定條件之施用者，則依同條例第20條、第23條之規
    定，施以觀察、勒戒及強制戒治之保安處分，又毒品危害防
    制條例於92年7 月9 日修正公布，自93年1 月9 日施行，其
    中第20條、第23條將施用毒品之刑事處遇程序，區分為「初
    犯」及「5 年內再犯」、「5 年後再犯」，依其立法理由之
    說明：「初犯」，經觀察、勒戒或強制戒治後，應為不起訴
    處分或不付審理之裁定；經觀察、勒戒或強制戒治執行完畢
    釋放後，「5 年內再犯」者，因其再犯率甚高，原實施之觀
    察、勒戒及強制戒治既已無法收其實效，爰依法追訴或裁定
    交付審理，至於經觀察、勒戒或強制戒治執行完畢釋放後，
    「5 年後再犯」者，前所實施之觀察、勒戒或強制戒治已足
    以遮斷其施用毒品之毒癮，為期自新及協助其斷除毒癮，仍
    適用「初犯」規定，先經觀察、勒戒或強制戒治之程序，從
    而依修正後之規定，僅限於「初犯」及「5 年後再犯」2 種
    情形，始應先經觀察、勒戒或強制戒治程序。倘被告於5 年
    內已再犯，經依法追訴處罰，縱其第3 次（或第3 次以上）
    再度施用毒品之時間，在初犯經觀察、勒戒或強制戒治執行
    完畢釋放5 年以後，已不合於「5 年後再犯」之規定，且因
    已於「5 年內再犯」，顯見其再犯率甚高，原實施觀察、勒
    戒或強制戒治，已無法收其實效，即應依該條例第10條處罰
    （最高法院97年度第5 次刑事庭會議決議意旨參照），查被
    告前因施用毒品案件，有如上開事實欄所示經觀察、勒戒、
    強制戒治執行完畢釋放，且於觀察、勒戒、強制戒治執行完
    畢釋放後5 年內，再犯施用毒品罪受科刑判決並執行完畢等
    情，有臺灣高等法院被告前案紀錄表在卷可稽，則被告再犯
    本件施用毒品罪，依據上開說明，自應依法論罪科刑。
三、查海洛因為毒品危害防制條例第2 條第2 項第1 款明定之第
    一級毒品，不得持有及施用，核被告方正安所為，係犯毒品
    危害防制條例第10條第1 項之施用第一級毒品罪。其施用前
    持有第一級毒品海洛因之低度行為，應為其施用之高度行為
    所吸收，不另論罪。爰審酌被告前經觀察、勒戒、強制戒治
    之處遇後，仍未能戒除毒品，顯然戒毒之心非堅，復行施用
    海洛因而犯本案，漠視國家對於杜絕毒品犯罪之禁令，應予
    適當懲戒，惟衡酌其施用毒品係屬自戕行為，且尚未因此危
    害他人，所生損害非鉅，並念其坦承犯行，犯罪後態度尚可
    等一切情狀，量處如主文所示之刑，以示儆懲。
據上論斷，應依刑事訴訟法第299 條第1 項前段、第273 條之1
第1 項，毒品危害防制條例第10條第1 項，判決如主文。
本案經檢察官潘國威到庭執行職務。
中    華    民    國  100     年    10    月    6    日
                  刑事第一庭    法  官  蕭筠蓉
以上正本證明與原本無異。
如不服本判決應於收受判決後10日內向本院提出上訴書狀，並應
敘述具體理由；其未敘述上訴理由者，應於上訴期間屆滿後20日
內向本院補提理由書（均須按他造當事人之人數附繕本）「切勿
逕送上級法院」。
中    華    民    國  100     年    10    月    6    日
                                書記官  張語恬
附錄本案論罪科刑法條：
毒品危害防制條例第10條第1項
施用第一級毒品者，處6 月以上5 年以下有期徒刑。